【裁判字號】    97,消債更,310
【裁判日期】    970924
【裁判案由】    更生事件
【裁判全文】
臺灣臺南地方法院民事裁定           97年度消債更字第310號
債  務  人  甲○○○○○○
上列當事人因消費者債務清理事件聲請更生，本院裁定如下：
    主  文
聲請駁回。
聲請費用由聲請人負擔。
    理  由
一、按聲請更生或清算不合程式或不備其他要件者，法院應以裁
    定駁回之，但其情形可以補正者，法院應定期間先命補正。
    消費者債務清理條例第8條分別定有明文。本院前曾於民國
    （下同）97年9月15日裁定命聲請人於五日內補正保險契約
    書、離婚協議書、手術、醫療、住院而受領保險公司保險給
    付、釋明對聲請人負有扶養義務之親屬（成年之子女）每月
    支出於聲請人之扶養費數額、原因、種類及兩年內是否有有
    償、無償行為而生財產變動、不可歸責於己之事由致履行顯
    有重大困難等資料，聲請人於收受該裁定後，固具狀申請延
    期補正，惟查，上開待補正資料，聲請人本應於聲請時提出
    ，此為聲請時必備之程式，聲請人既經本院定期命其補正，
    仍無法補正，本院自得依上開債務清理條例第8條之規定予
    以駁回。
二、次按債務人與金融機構協商成立者，不得聲請更生或清算，
    但因不可歸責於己之事由，致履行顯有重大困難者，不在此
    限；本條例施行前，債務人依金融主管機關協調成立之中華
    民國銀行公會會員辦理消費金融案件無擔保債務協商機制與
    金融機構成立之協商，準用前項之規定，消費者債務清理條
    例第151條第5項、第6項分別定有明文。又聲請更生或清算
    不合程式或不備其他要件者，法院應以裁定駁回之，但其情
    形可以補正者，法院應定期間先命補正，復為同條例第8條
    所明定。是以債務人與金融機構協商成立清償方案後，即應
    由債務人按其條件履行，惟若其後發生情事變更，如在清償
    期間收入或收益不如預期，致該方案履行困難甚或履行不能
    ，因不可歸責於己，始能聲請更生或清算。上開消費者債務
    清理條例第151條第5項之規定旨在避免債務人任意毀諾已成
    立之協商，濫用更生或清算之裁判上債務清理程序；蓋以債
    務清償方案係經當事人行使程序選擇權所為之債務清理契約
    ，債務人應受該成立之協議所拘束。債務人既已與金融機構
    協商成立，如認該協商方案履行有其他不適當情形，自仍應
    再循協商途徑謀求解決。
三、本件聲請人主張：其有不能清償債務情事，於95年9月間提
    出債權人清冊，以書面向最大債權金融機構台新國際商業銀
    行請求共同協商債務清償方案，並於95年9月成立協商，自
    95年11月起，分120期繳納，每月應繳金額新臺幣（下同）
    45,736元，因聲請人月收入僅35,000元，扣除家計支出
    10,000元實已無力繼續履行前開協商條件，是顯因非可歸責
    於聲請人之事由，致履行原協商內容有重大困難，應仍得聲
    請更生。又其無擔保或無優先權之債務總額未逾1,200萬元
    ，復未經法院裁定開始清算程序或宣告破產，爰向本院聲請
    更生等語。
四、經查：
(一)、聲請人即債務人吳沛陵前於消費者債務清理條例施行前，依
    金融主管機關協調成立之中華民國銀行公會會員辦理消費金
    融案件無擔保債務協商機制與金融機構於95年9月間成立協
    商，雙方約定債務人每月應償還款項為45,736元，聲請人自
    95 年11月10日起開始依約繳款，至96年11月12日後即未再
    履行，迄今尚欠無擔保債務總額5,488,339元等情，有財團
    法人金融聯合徵信中心之當事人綜合信用報告、協議書及無
    擔保債務還款計劃等件附卷可稽，堪信為真實。
(二)、聲請人雖主張其於消費者債務清理條例施行前，依金融主管
    機關協調成立之中華民國銀行公會會員辦理消費金融案件無
    擔保債務協商機制與金融機構成立之協商，然聲請人每個月
    收入扣除依協商條件應清償之金額，無法維持最低基本生活
    ，係因不可歸責於聲請人之事由，致履行顯有重大困難，為
    此應仍得聲請更生等語。惟查：
  1.聲請人96年度有股利憑單所得三筆，分別為1,257元、1,
    257元及922元、營利所得五筆，分別為310元、160元、630
    元、1,000元及500元，並有投資五筆，分別為500,000及
    11,620元，是其以上財產總額為517,656元，此有稅務電子
    閘門財產所得調件明細表可證。此外，聲請人自承其自80年
    7月間即任職於益勝股份有限公司，每月有薪資所得35,000
    元，亦有信用卡申請書、聲請狀及收入證明切結書、消費金
    融無擔保債務協商案件申請人財務資料表各一紙可參，是以
    聲請人不惟多年來均有固定薪資收入，依其財務狀況並具有
    相當資力，應可認定。
  2.查聲請人之基本生活費若參考內政部歷年最低生活費一覽表
    以每月9,829元計算，以聲請人每月僅有薪資35,000元之收
    入，扣除上開基本生活費用外，固不敷清償協商金額45,736
    元，惟聲請人尚有500,000及11,620元二筆投資，尚非不得
    以該二筆投資清償部分積欠之本金，以降低其每月還款之金
    額。
  3.次查，聲請人於協商成立後即自95年11月起至96年11月12
    日均按月依協商金額45,736元繳款，期間長達一年餘，有
    財團法人金融聯合徵信中心之當事人綜合信用報告及台新國
    際商業銀行97年9月18日台新債協97法字第10382號函附卷
    可稽，足徵聲請人並非無能力繳納。又聲請人自93年至97
    年間有多達200筆以上之股票交易紀錄，此有台灣集中保管
    結算所股份有限公司97年6月16日保結消字第0970046063
    號函及附件可參，苟聲請人無相當經濟能力，焉有可能如
    此？聲請人主張其無能力履行上開條件，並無可採。況聲
    請人自95年9月間協商成立後迄今資產狀況並無鉅大變動，
    亦有95年及96年度之稅務電子閘門財產所得調卷明細足資
    佐憑，顯見聲請人並非不能履行債務甚明。是故，依聲請
    人之前揭財產狀況，聲請人並無法提出證據以資證明其至
    95年11月12日後有何不可歸責於聲請人，致其無法履行協
    商條件而需毀諾。其空言主張無法履行債務云云，並無足採
    。
五、綜上所述，聲請人既未遵期補正保險契約書、離婚協議書、
    手術、醫療、住院而受領保險公司保險給付、釋明對聲請人
    負有扶養義務之親屬（成年之子女）每月支出於聲請人之扶
    養費數額、原因、種類及兩年內是否有有償、無償行為而生
    財產變動、不可歸責於己之事由致履行顯有重大困難等資料
    ，顯然與債務清理條例第8條之規定有違。又聲請人於消費
    者債務清理條例施行前，已與金融機構之債權人依金融主管
    機關協調成立之中華民國銀行公會會員辦理消費金融案件無
    擔保債務協商機制成立協商，且又無因不可歸責於己致履行
    顯有重大困難之事由，則其聲請更生，顯然違背消費者債務
    清理條例第151條第6項準用同條第5項前段之規定，從而，
    依上開債務清理條例之規定，應予駁回其更生之聲請，爰裁
    定如主文。
中    華    民    國    97    年    9     月    24    日
              民事第一庭    法  官  孫玉文
上為正本係照原本作成。
如不服本裁定，應於裁定送達後10日內，以書狀向本院提出抗告
，並繳納抗告費新臺幣1千元。
中    華    民    國    97    年    9     月    24    日
                            書記官  蘇玟心


司法院資訊處製作；財團法人民間司法改革基金會備份。
